【裁判字號】    89,交易,290
【裁判日期】    890928
【裁判案由】    過失致死
【裁判全文】
臺灣板橋地方法院刑事判決                        八十九年度交易字第二九號
    公  訴  人  臺灣板橋地方法院檢察署檢察官
    被      告  丙○○
                乙○○
右列被告因過失致死案件，經檢察官提起公訴（八十九年度偵字第七九八七號），本
院判決如左：
    主  文
丙○○、乙○○因過失致人於死，各處有期徒刑貳月，如易科罰金均以佰元折算壹
日。均緩刑貳年。
    事  實
一、丙○○於民國八十九年三月二十五日晚上十一時二十分許，駕駛車號ＴＶ－九五
    ○八號自用小客車，搭載其友人乙○○，沿臺北縣三重市○○路往三和路三段方
    向行駛，欲載送乙○○返回臺北縣三重市住處，行至三重市○○路十七號之一前
    時，前方與三和路三段交岔路口號誌變為紅燈，乙○○見狀便示意要趁紅燈停車
    時下車，丙○○本應注意該處路側劃有禁止臨時停車之紅實標線，不得臨時停車
    上下乘客，縱使臨時停車亦應依車輛順行方向緊靠道路右側，按其當時情節非不
    能注意，丙○○竟疏未注意即將車停於距路側尚有三點四公尺（起訴書誤認僅有
    一點二公尺）遠之慢車道上，讓乙○○下車，而乙○○向外開啟車門下車時，本
    應注意行人、車輛，並讓其先行，依其當時情形又非不能注意，竟疏未先行注意
    車後來車狀況，貿然開啟右後車門準備下車，適有陳舜堯（起訴書誤繕為「陳堯
    舜」）騎乘車號ＭＦＳ－六○六號重型機車同向自後方駛來，閃避不及，撞上該
    右後車門，人車倒地，致陳舜堯受有頭皮撕裂傷、頭部外傷、顱內蜘蛛膜下腔出
    血等傷害，丙○○、乙○○肇事後於犯罪未被有偵查權之機關或公務員發覺前，
    即央請路人代以電話報警自首，願接受裁判，並將陳舜堯送醫急救。惟陳舜堯經
    送醫急救後，延至同年月三十一日上午七時許仍因顱內出血不治死亡。
二、案經陳舜堯之妻甲○○訴由臺北縣警察局三重分局報請臺灣板橋地方法院檢察署
    檢察官偵查起訴。
    理  由
一、訊據被告丙○○、乙○○固不否認於右揭時地停車開啟車門時，遭被害人陳舜堯
    騎乘機車撞及後，被害人傷重不治死亡之事實，惟被告丙○○辯稱：當時伊要靠
    邊停，但路邊有車無法靠邊停等語，被告乙○○則辯稱：伊下車時有看後面，伊
    看沒車才下車云云。然查，被告丙○○肇事時停車處路側係劃有禁止臨時停車之
    紅實標線，且其臨時停車係將車停於距路側有三點四公尺遠之慢車道上，與路邊
    停車之車輛相距亦尚有一點二公尺之遠之事實，此有道路交通事故調查報告表、
    現場相片在卷可稽，足見被告丙○○當時停車地點係不得臨時停車上下乘客，且
    係未靠向路邊即逕行停於車道上，應屬無訛。另據被告乙○○於警訊所稱：伊車
    門一打開，陳舜堯之機車就突然自後駛來撞上等語（見偵查卷七頁反面）觀之，
    其開車門與被害人機車相撞係於瞬間發生，故其果真於下車前有查看後面來車，
    焉會未見被害人之機車駛來，堪見被告乙○○下車時顯未查看後方來車即逕行開
    啟車門，其上開所辯，應係事後卸責之詞，要難採信。而被害人陳舜堯確因本件
    車禍受傷死亡，亦經臺灣板橋地方法院檢察署檢察官督同法醫師相驗明確，製有
    相驗屍體證明書、驗斷書及勘驗筆錄等在卷可憑。按標線紅實線設於路側，用以
    禁止臨時停車；汽車停車向外開啟車門時，應注意行人、車輛，並讓其先行，道
    路交通標誌標線號誌設置規則第一百四十九條第一項第一款第五點、道路交通安
    全規則第一百十二條第一項第十五款分別定有明文，被告丙○○、乙○○於右揭
    時地駕駛車輛停車下車時，應注意能注意而不注意上開規定，以致肇事，被告二
    人之行為自有過失。況本件經送臺灣省臺北縣區車輛行車事故鑑定委員會鑑定結
    果，亦持相同見解，有該委員會八十九年六月二日北鑑字第八九四三二號鑑定意
    見書在卷可稽，益證被告二人確有過失。被告二人之過失行為與被害人之死亡間
    復具有相當因果關係。此外，被告二人於肇事後旋即央請路人報警自首之事實，
    亦有臺北縣警察局救護案類受理記錄單、現場照片核與被告所述自首之情相符，
    堪認屬實。是事證明確，被告二人犯行堪以認定。
二、核被告丙○○、乙○○二人所為，均係犯刑法第二百七十六條第一項之過失致死
    罪。又被告二人於犯罪未被有偵查權之機關或公務員發覺前，向臺北縣警察局三
    重分局報案自首犯行，並接受審判，應依自首之規定減輕其刑。爰審酌被告二人
    過失程度之輕重、肇事後態度、業與被害人家屬達成民事和解（參卷附和解書）
    等一切情狀，各量處如主文所示之刑，並諭知易科罰金之折算標準。又查被告二
    人前均未曾受有期徒刑以上刑之宣告，有臺灣高等法院檢察署刑案紀錄簡覆表在
    卷可按，其因過失致犯本罪，經此教訓，當知謹慎，信無再犯之虞，本院認本判
    決所宣告之刑，以暫不執行為適當，爰均併宣告緩刑二年，以勵自新。
據上論斷，應依刑事訴訟法第二百九十九條第一項前段，刑法第二百七十六條第一項
、第六十二條前段、第四十一條、第七十四條第一款，罰金罰鍰提高標準條例第一條
前段、第二條，判決如主文。
本案經檢察官吳宗光到庭執行職務
中      華      民      國    八十九    年      九      月    二十八    日
                                    臺灣板橋地方法院交通法庭
                                        法  官  彭  全  曄
右正本證明與原本無異
如不服本判決應於送達後十日內向本院提出上訴狀
                                        書記官  梁  宜  庭
中      華      民      國    八十九    年      十      月      九      日
附錄本案論罪科刑法條全文：
刑法第二百七十六條
因過失致人於死者，處二年以下有期徒刑、拘役或二千元以下罰金。
從事業務之人，因業務上之過失犯前項之罪者，處五年以下有期徒刑或拘役，得併科
三千元以下罰金。


司法院資訊處製作；財團法人民間司法改革基金會備份。
